最高法院刑事判決　　　　　　　　　　　　　　　九十三年度台上字第六三五六號
　　上　訴　人　甲○○
　　　　　　　　　　　　（另案在監執行）
　　　　　　　　乙○○
　　共　　　同
　　選任辯護人　侯水深律師
右上訴人等因重傷害等罪（強盜）案件，不服台灣高等法院中華民國九十三年八月二
十七日第二審判決（九十三年度上訴字第一四一六號，起訴案號：台灣士林地方法院
檢察署｜原判決及第一審判決均誤書為「台灣台北地方法院檢察署」九十二年度偵字
第六九九七號），提起上訴，本院判決如左：
    主  文
上訴駁回。
    理  由
按刑事訴訟法第三百七十七條規定：上訴於第三審法院，非以判決違背法令為理由，
不得為之。是提起第三審上訴，應以原判決違背法令為理由，係屬法定要件。如果上
訴理由狀並未依據卷內訴訟資料，具體指摘原判決不適用何種法則或如何適用不當，
或所指摘原判決違法情事，顯與法律規定得為第三審上訴理由之違法情形，不相適合
時，均應認其上訴為違背法律上之程式，予以駁回。本件原判決認定上訴人乙○○於
民國九十二年四月間某日，在台北市○○街某檳榔攤，受綽號「萬年旗」之成年友人
所託，寄藏具有殺傷力之仿ＧＬＯＣＫ廠半自動手槍製造之玩具手槍一把及可供發射
具有殺傷力之子彈一發，將之藏匿在同街一九五號七樓住處。嗣於同年五月三十一日
凌晨，與上訴人即其胞兄甲○○共同前往同市○○路○段二一八號後方之建築物內，
與王延祥、王翠萍、賴芬蘭、陳國芳等人賭博財物，乙○○自行攜帶上開槍彈至賭場
，以為防身之用。迄同日凌晨六時許，甲○○與王延祥因賭博發生衝突，王延祥憤而
拍桌表示不願再玩，轉身前往廁所，乙○○見狀，心生不滿，乃尾隨王延祥進入廁所
，手持上開槍枝，以槍托部位敲擊王延祥頭部並持棍棒毆打王延祥之身體後，將之帶
至客廳，復施以拳打腳踢。甲○○則臨時起意，逕由乙○○手中取得上開槍枝，基於
重傷害之故意，朝王延祥左大腿射擊一發，致其左大腿受子彈貫穿軟組織之普通傷害
而未遂。甲○○、乙○○於槍擊後隨即離開賭場，嗣於同年六月六日，由王翠萍及陳
國芳向警局報案而查獲等情。因而維持第一審論處甲○○使人受重傷未遂；乙○○未
經許可寄藏可發射子彈具有殺傷力之改造手槍罪刑之判決，駁回其在第二審之上訴。
已綜核全部卷證資料，詳加斟酌論斷，敘明其所憑之證據及認定之理由，而以上訴人
否認犯罪所持之辯解為不足採，予以指駁綦詳，俱有卷存之證據資料可資覆按。從形
式上觀察，並無判決違背法令之情形存在。查證據之取捨及其證明力之判斷，屬於事
實審法院之職權，苟其所為之判斷，並不違背經驗法則及論理法則，即不能任意指為
違背法令，而執為合法之第三審上訴理由。而認定犯罪事實所憑之證據，並不以直接
證據為限，間接證據亦包括在內，審理事實之法院綜合卷內之直接、間接證據，本於
推理作用，於通常一般之人均不致有所懷疑，得確信其為真實之程度者，即非不得據
之為有罪之認定。原判決論處甲○○使人受重傷未遂；乙○○未經許可寄藏可發射子
彈具有殺傷力之改造手槍罪刑，係綜合上訴人等之部分自白，被害人王延祥，證人王
翠萍、賴芬蘭、陳國芳、游振志、陳世慧等人之指證，慶生醫院之覆函，內政部警政
署刑事警察局之鑑定書暨扣案之手槍等直接、間接證據，本於推理作用為認定犯罪事
實之基礎。其中關於甲○○有無重傷害之故意？甲○○右眼白內障，可否持槍近距離
射擊？而其餘證人均在賭場內，對槍擊現場可否親眼目睹？均屬原審取捨證據及證據
證明力判斷職權之問題，其所為判斷，尚無悖乎一般經驗法則，自不得指為違法。次
查證人之陳述有部分前後不符，或相互間有所歧異時，究竟何者為可採，法院仍得本
其自由心證予以斟酌，非謂一有不符或矛盾，即應認其全部均為不可採信，若其基本
事實之陳述，果與真實性無礙時，仍非不得予以採信。又被告以外之人於司法警察調
查中所為之陳述，與審判中不符時，其先前之陳述具有較可信之特別情況，且為證明
犯罪事實存否所必要者，得為證據，刑事訴訟法第一百五十九條之二定有明文。其立
法意旨，在顧及人證於檢察官偵訊或審判中，因受其他外在因素之不當影響，致其在
後之供述與先前在司法警察偵詢時之供述內容有所出入，並以先前之警詢供述具有特
別可信之情形時，得基於該審判外供述證據之可信性及必要性，例外承認其具有證據
能力，俾追求刑事訴訟之真實發現目的。被害人王延祥，證人王翠萍、賴芬蘭、陳國
芳、游振志等人就甲○○有無持槍射擊王延祥？現場究有二支手槍抑僅一支手槍？綽
號「無名」之人究係甲○○抑乙○○等事實，先後於警訊、偵查及審判中供述不一。
原審本其自由心證，認其警詢之供述具有特別可信之情形，基於該審判外供述證據之
可信性及必要性，予以採信，嗣於偵審中翻異之詞為不實，加以摒棄，既經敘述其論
據，屬其審判職權之合法行使，仍不得指為違法。復按槍砲彈藥刀械管制條例第十八
條第一項係規定自首之情形，依其是否已將槍械、彈藥移轉他人持有，而分別規定：
未經移轉持有者，應報繳其持有之全部槍械、彈藥；已移轉持有者，應據實供述全部
槍械、彈藥之來源或去向，並因而查獲，始能減免其刑。同條第四項係規定自白之情
形，必須於偵查或審判中自白，並供述全部槍械、彈藥之來源及去向，因而查獲或因
而防止重大危害治安事件之發生者，始能減免其刑；第四項既謂「並」供述全部槍砲
、彈藥、刀械之來源「及」「去向」，自係指已將槍械、彈藥移轉與他人持有之情形
而言，不包括仍為自己持有之情形在內。乙○○係於司法警察機關查知其涉案後，始
到案將槍枝繳械，並非自首之情形，自無從依自首之規定減輕其刑；又其雖自白寄藏
槍彈犯行，但其自寄藏槍枝迄查獲扣案時，均在其支配掌控之下，始終未曾移轉持有
，亦無槍彈去向之問題。而其所供槍彈係綽號「萬年旗」之人所寄託交付，該「萬年
旗」之姓名年籍資料不詳，更無查獲槍彈來源之可言，亦未因而防止重大危害治安事
件之發生，原判決未依槍砲彈藥刀械管制條例第十八條之規定減免其刑，仍無違誤。
末查刑之量定係法律賦予法院自由裁量之事項，倘於科刑時，已斟酌刑法第五十七條
所列各款事項，未逾越法定刑度，又未明顯違背正義，即難謂違法。原判決審酌乙○
○寄藏槍彈嚴重破壞社會秩序及危害他人生命、身體、自由、財產之安全，參酌其犯
罪之動機、目的、犯後之態度等一切情狀，維持第一審判決量處有期徒刑二年，併科
罰金新台幣（下同）伍萬元，乃其審判職權之合法行使，並未逾越法律所規定之範圍
，或濫用其權限，自不得指為違法。雖其犯後與被害人達成和解，賠償十萬元，惟與
被害人家屬和解，並非法律上應減輕其刑之事由，原判決未予減輕其刑，尤無違法之
處。而本件既應從程序上駁回上訴，其請求宣告緩刑乙節，本院無從斟酌，併予敘明
。上訴意旨置原判決上開明確論斷於不顧，對原審取捨證據及證據證明力判斷之審判
職權行使，任憑己見，或就同一證據資料為相異之評價，或就不影響於判決本旨事項
再為事實上之爭辯，均與法律規定得為第三審上訴理由之違法情形，不相適合，其上
訴為違背法律上之程式，應予駁回。
據上論結，應依刑事訴訟法第三百九十五條前段，判決如主文。
中　　　華　　　民　　　國　　九十三　　年　　 十二 　　月　　　二　　　日
                              最高法院刑事第四庭
                                  審判長法官  紀　俊　乾
                                        法官  黃　正　興
                                        法官  劉　介　民
                                        法官  陳　東　誥
                                        法官  吳　昭　瑩
      右正本證明與原本無異
                                              書  記  官
中　　　華　　　民　　　國　　九十三　　年　　 十二 　　月　　　八　　　日
                                                                        Ｑ
